【裁判字號】    89,上訴,4429
【裁判日期】    900629
【裁判案由】    違反著作權法
【裁判全文】
臺灣高等法院刑事判決                          八十九年度上訴字第四四二九號
    上  訴  人
    即  自訴人  SUNG ENTERPRISE INC.（美商宋氏企業公司）
    代  表  人  丁○○
    自訴代理人  壬○○
    上  訴  人
    即  被  告  乙○○○
    上  訴  人
    即  被  告  庚○○
    共      同
    選任辯護人  陳麗真
右上訴人因被告違反著作權法案件，不服臺灣臺北地方法院八十八年度自字第六八三
號，中華民國八十九年十月十二日第一審判決，提起上訴，本院判決如左：
    主  文
原判決撤銷。
乙○○○共同連續意圖銷售而擅自以重製之方法侵害他人之著作財產權，處有期徒刑
壹年，緩刑參年。
庚○○共同連續意圖銷售而擅自以重製之方法侵害他人之著作財產權，處有期徒刑壹
年貳月。
    事  實
一、乙○○○係丙○○（筆名甲○○，已於民國七十八年七月十四日死亡）之妻、庚○○則係皇佳出版社、皇鼎文化出版有限公司之負責人，均明知附表一、附表二
    編號九（同附表三編號三）至編號十三及附表三編號三（同附表二編號九）所示
    武俠小說係丙○○所創作之語文著作，且於前開附表所示時間將著作財產權讓與
    宋今人，宋今人於六十九、七十年間向前內政部著作權委員會（現改制為經濟部
    智慧財產局）註冊後，於七十三年九月四日死亡，由其子丁○○繼承該等著作之
    著作財產權，嗣於八十五年十二月間將之讓與在美國立案登記之法人SUNG ENTER
    -PRISE INC. （下稱為美商宋氏企業公司），非經著作財產權人美商宋氏企業公
    司之同意或授權，不得擅自重製。詎二人為圖銷售牟利，共同基於擅自以重製之
    方法侵害他人著作財產權並將侵害著作權之物交付之概括犯意聯絡，未經美商宋
    氏企業公司之同意或授權，由乙○○○於八十五年間授權庚○○處理丙○○上開
    著作在大陸地區出版發行事宜，庚○○即於同年三月間在臺北市與不知情之臺灣
    人民文化圖書事業有限公司代表人田祈暢簽訂版權協議書，授權該公司在大陸地
    區代理出版發行丙○○著作，嗣再於八十六年三月間，前往大陸江蘇省丹陽市，
    與田祈暢確認版權事宜，共同利用大陸出版社，在大陸地區連續擅自重製附表一
    、附表二編號九（同附表三編號三）至編號十三及附表三編號三（同附表二編號
    九）所示武俠小說著作，販賣予不特定人，以此方式侵害美商宋氏企業公司之著
    作財產權；嗣丁○○於八十八年四月二十一日，在大陸地區廣州省廣州市購得「
    甲○○武俠精品全集」，始查知上情。另庚○○復承上開犯意，明知附表二編號
    九（同附表三編號三）、附表三編號一（同附表二編號二）、附表三編號二所示
    著作之著作財產權已讓與宋今人並完成註冊，丁○○於七十三年九月四日繼承後
    並於八十五年十二月間讓與美商宋氏企業公司取得該等著作之著作財產權，非經
    著作財產權人美商宋氏企業公司或其前手丁○○之同意或授權，不得擅自重製。
    詎卻為圖銷售牟利，基於擅自以重製之方法侵害他人著作財產權並將侵害著作權
    之物交付之概括犯意，先後自七十五年間（月份不詳）、八十二年三月間及八十
    五年九月份起，分別以皇鼎文化出版有限公司或皇佳出版社名義，在我國臺灣地
    區連續擅自重製附表二編號二（同附表三編號一）、附表二編號九（同附表三編
    號三）、附表三編號一（同附表二編號二）、編號二、編號三（同附表二編號九
    ）所示之著作〔附表二編號九（同附表三編號三）所示著作，亦由乙○○○授權
    庚○○利用不知情之大陸出版社在大陸地區發行〕，並販賣予不特定人，以此方
    式侵害由美商宋氏企業公司所繼受之著作財產權。
二、案經美商宋氏企業公司向臺灣臺北地方法院提起自訴。
    理  由
一、上訴人即被告乙○○○、庚○○之供述及辯解：
    訊據上訴人即被告乙○○○、庚○○對於在右揭時地授權臺灣人民文化圖書事業
    有限公司在大陸地區代理出版發行附表一所示著作之事實，均坦認不諱，惟皆矢
    口否認有何違反著作權法犯行，被告二人均辯稱：宋今人於七十三年去世，其繼
    承子女達五、六人之多，僅丁○○一人在臺，其餘兄姊均陷大陸地區，兩岸迄七
    十七年始開放探親，丁○○如何取得兄姊之拋棄繼承文書以繼承本案著作，顯有
   可疑，且自訴人是否附表一所示著作之著作財產權人，容有疑義；自訴人提起本
    件自訴已逾告訴期間；自訴人提出之著作物權讓與契約有偽造、變造之嫌；依五
    十三年著作權法之規定，「八表雄風」著作之保護期限未跨越八十一年，已成為
    公共財產，丁○○於八十二年向內政部著作權委員會謊報更正，不足為該等著作
    保護期間之依據。被告乙○○○另辯稱：伊夫丙○○與宋今人簽訂著作物權讓與
    契約時，是在兩岸隔離狀態下，雙方曾言明著作權讓與範圍應不及於大陸地區；
    丙○○生前即決定在大陸地區出版武俠小說，伊主觀上認為丙○○享有附表一所
    示語文著作之著作財產權，並由伊繼承，故而授權庚○○，並無犯罪故意。被告
    庚○○則另辯以：丙○○與宋今人簽訂著作物權讓與契約時，是在兩岸隔離狀態
    下，且讓與價格偏低，故著作權讓與範圍應不及於大陸地區；丙○○生前曾授權
    伊處理創作之武俠小說電視及錄影帶事宜，且乙○○○於丙○○去世後亦曾確認
    委託書之真正並再授權，伊無犯罪故意云云。
二、認定犯罪事實所憑之證據及其認定理由：
（一）自訴人為該等著作之著作財產權人：
      按「大陸地區人民繼承臺灣地區人民之遺產，應於繼承開始起三年內，以書面
      向被繼承人住所地之法院為繼承之表示；逾期視為拋棄繼承權。繼承在本條例
      施行前開始者，前二項期間自本條例施行之日起算」，臺灣地區與大陸地區人
      民關係條例第六十六條第一項、第三項定有明文。查附表一、附表二編號九（
      同附表三編號三）至編號十三及附表三編號一（同附表二編號二）、編號二、
      編號三（同附表二編號九）所示著作係筆名甲○○之丙○○所創作，為自訴人
      與被告二人所不爭執；該等著作之著作財產權嗣於附表一所示之時間讓與己○○出版社即宋今人，宋今人於六十九年、七十年間，向前內政部著作權委員會
      註冊後，於七十三年九月四日死亡，由其子丁○○繼承該等著作之著作財產權
      ，有本院向經濟部智慧財產局函調之各該著作權註冊案卷內所附著作物權讓與
      契約原本、著作權註冊申請書、內政部函稿、著作權執照、繼承系統表、宋徐
      德年（宋今人之妻）之拋棄繼承書等可稽；丁○○嗣將之讓與自訴人，已據自
      訴人具狀陳明在卷（見原審卷第九十四頁），並有美商宋氏企業公司於八十五
      年十二月三十日在美國加州註冊登記之證明文件足據（見原審卷第五頁至第八
      頁），復有以「美商宋氏企業公司」名義寄發之律師函在卷可資佐證（見元審
      卷第二十九頁、第三十四頁）。被繼承人宋今人雖於大陸地區另有子女，惟其
      等自七十三年九月四日宋今人死亡迄今均未聲明繼承，有臺灣臺北地方法院家
      事法庭八十九年九月十四日北院文家繼字第五五二九三號函在卷可按，揆諸首
      揭法條規定，視為拋棄繼承權。是丁○○於單獨繼承附表一、附表二編號二（
      同附表三編號一）、附表二編號九（同附表三編號三）至編號十三及附表三編
      號一（同附表二編號二）、編號二、編號三（同附表二編號九）所示著作後，
      讓與自訴人美商宋氏企業公司，則自訴人美商宋氏企業公司自為該等著作之著
      作財產權人無訛，合先敘明。
（二）本件自訴，並未逾六個月之告訴期間：
      次按告訴乃論之罪行為有連續或繼續之狀態者，其六個月之告訴期間，應自得
      為告訴之人，知悉犯人最後一次行為或行為終了之時起算，此有司法院大法官
      會議釋字第一○八號足稽。經查，被告二人雖於八十五年三月間授權臺灣人民
      文化圖書事業有限公司出版附表一、附表二編號二（同附表三編號一）、附表
      二編號九（同附表三編號三）至編號十三、附表三編號一（同附表二編號二）
      、附表三編號二及附表三編號三（同附表二編號九）所示武俠小說著作，而自
      訴人至遲已於八十七年五月五日知悉該事，固有自訴人委請律師致函被告乙○○○之連邦法律事務所八十七年五月五日章律（八七）字第○○二七號函（見
      原審卷第二十九頁）在卷足憑，堪為明證；惟大陸地區出版社迄八十八年四月
      二十一日仍有販售附表一、附表二編號二（同附表三編號一）、附表二編號九
      （同附表三編號三）至編號十三、附表三編號一（同附表二編號二）、附表三
      編號二及附表三編號三（同附表二編號九）所示著作之情事，有自訴人提出在
      廣州市統一書店購買附表一、附表二編號二（同附表三編號一）、附表二編號
      九（同附表三編號三）至編號十三、附表三編號一（同附表二編號二）、附表
      三編號二及附表三編號三（同附表二編號九）所示著作照片二幀（見原審卷第
      四十頁）及開立日期載為八十八年四月二十一日收據一紙（見原審卷第四十一
      頁）附卷可稽。揆諸前開司法院大法官會議解釋意旨，自訴人就被告等二人侵
      害其附表一、附表二編號二（同附表三編號一）、附表二編號九（同附表三編
      號三）至編號十三、附表三編號一（同附表二編號二）、附表三編號二及附表
      三編號三（同附表二編號九）所示著作之著作財產權部分，既在知悉被告等二
      人最後一次重製銷售行為（八十八年四月二十一日）後之六個月內（迄至八十
      八年十月二十一日始屆滿六個月），於八十八年七月十四日提起本件自訴，應
      認尚未逾告訴期間。被告等二人均辯稱：自訴人提起本件自訴已逾告訴期間云
      云，乃誤解告訴期間之起算始點，洵非可採。
（三）著作財產權讓與之效力範圍應及於大陸地區：
      按著作財產權固得全部或部分讓與他人，著作財產權之受讓人，在其受讓範圍
      內，取得著作財產權。又按內政部八十三年九月二十七日（八三）台內著字第
      八三二○一五五號函：「按著作財產權得全部或部分讓與他人或與他人共有，
      著作權法第三十六條定有明文。如讓與人將著作財產權全部讓與者，受讓人即
      取得全部之著作財產權，不因嗣後兩岸關係之改變而受影響」。經查，丙○○
      與宋今人簽訂關於附表一、附表二編號二（同附表三編號一）、附表二編號九
      （同附表三編號三）至編號十三、附表三編號一（同附表二編號二）、附表三
      編號二及附表三編號三（同附表二編號九）所示著作之契約，名為「著作物權
      讓與契約」，且該契約第一條已明定：「本契約簽訂後，本著作物之著作權及
      一切權利，永為受讓人所有」，顯見丙○○係將附表一、附表二編號二（同附
      表三編號一）、附表二編號九（同附表三編號三）至編號十三、附表三編號一
      （同附表二編號二）、附表三編號二及附表三編號三（同附表二編號九）所示
      著作之著作財產權全部讓與宋今人，未做任何限制。被告乙○○○固然辯稱：
      丙○○與宋今人簽訂附表一、附表二編號二（同附表三編號一）、附表二編號
      九（同附表三編號三）至編號十三、附表三編號一（同附表二編號二）、附表
      三編號二及附表三編號三（同附表二編號九）所示著作之著作物權讓與契約時
      ，是在兩岸隔離狀態下，雙方曾言明著作權讓與範圍應不及於大陸地區，被告
      庚○○則辯以：讓與價格偏低，讓與範圍應不及於大陸地區云云。然揆諸前開
      內政部函示，臺灣地區作者將著作財產權讓與他人而未限定地區時，其效力範
      圍即應包括大陸地區，不因兩岸由隔絕狀態轉為開放來往而受影響，矧其等所
      辯與「著作物權讓與契約」之明文約定齟齬，被告乙○○○亦自承無法證明讓
      與範圍不及於大陸（見原審卷第二一一頁、第二一二頁），而衡諸四十年、五
      十年間之物價指數，上開著作之著作財產權讓與價格實難謂偏低，再者，被告
      乙○○○於原審調查時先辯稱：著作權之效力應不及於大陸，因為那個時代根
      本沒有人敢提到大陸，所以伊認為著作權之效力應不及於大陸云云（見原審卷
      第一二七頁），嗣復更易其辯詞稱：丙○○當時還提到契約效力不及於大陸，
      宋今人說不知何時才能反攻大陸，效力當然不及於大陸，反正三十年就沒有云
      云（見原審卷第二一一頁）。姑不論當時是否曾經提及契約效力是否及於大陸
      ，被告之供詞已前後兩歧；況被告乙○○○徒憑其「主觀」認為著作權之效力
      應不及於大陸，為其在大陸地區仍享有附表一、附表二編號二（同附表三編號
      一）、附表二編號九（同附表三編號三）至編號十三、附表三編號一（同附表
      二編號二）、附表三編號二及附表三編號三（同附表二編號九）所示著作之著
      作財產權之基礎，殊嫌乏據，尚不足以對抗經濟部智慧財產局之各該著作權之
      「註冊」，則自訴人取得系爭著作之著作財產權之有效範圍自及於大陸地區無
      疑。是被告乙○○○於原審及本院調查時主張系爭著作物之著作權讓與效力不
      及於大陸地區云云，核與法理、事實俱不相牟，要非可採。至於被告等於原審
      法院固提出本院八十八年度上字第一七○七號民事判決（見原審卷第三九○至
      三九九頁），資以支持渠等所謂系爭著作權讓與契約效力不及於大陸地區之主
      張。惟上開民事判決關於「著作財產權」之「授權關係」（「授權」他人「利
      用」著作）之見解，雖屬的論，然與本件「著作財產權」之「讓與關係」（「
      讓與」「著作財產權」）之情形迴異，於本案有關「著作財產權」「讓與關係
      」之論斷，要難比擬，併此敘明。
（四）著作物權讓與契約之真正性：
      被告等固然辯稱：附表一、附表二編號二（同附表三編號一）、附表二編號九
      （同附表三編號三）至編號十三、附表三編號一（同附表二編號二）、附表三
      編號二及附表三編號三（同附表二編號九）所示著作之「著作物權讓與契約」
      ，或因契約筆跡不同，或因契約上所載宋今人與丙○○地址與當時地址不合，
      而有偽造之嫌；又附表二編號四至編號六、編號九（同附表三編號三）至編號
      十一所示六部武俠小說共同臚列於同一契約（六書一約），實違反著作人丙○○與宋今人間多年合作之默契與配合（一書一約），其真正性實屬可疑云云。
      惟查：
      １‧附表一、附表二編號二（同附表三編號一）、附表二編號九（同附表三編
          號三）至編號十三、附表三編號一（同附表二編號二）、附表三編號二及
          附表三編號三（同附表二編號九）所示著作之「著作物權讓與契」原本關
          於著作物讓與人欄之署名、著作物名稱欄之書名、暨契約簽訂日期均係吳
          思明本人親簽書立，為被告乙○○○於原審調查時當庭辨認後是認在卷（
          見原審卷第二一二頁），並有各該著作權註冊案卷內所附契約原本上字跡
          墨色一致可憑，雖該等契約關於讓與人籍貫、住址、讓受人之姓名、住址
          等部分與丙○○之字跡墨色不同，依自訴人代表人丁○○陳稱，係其父宋
          今人之字跡（見原審卷第三八四頁），而據被告無何美英所供，丙○○當
          時急需用錢，有時候書未寫好，就先簽著作物權讓與契約，如果書名已想
          出，就寫在契約上，如果沒有想出，就先簽名，事後再補書名等情，已如
          前述，則各該「著作物權讓與契約」關於著作物讓與人欄之署名、著作物
          名稱欄之書名、暨契約簽訂日期等契約「必要之點」，既已由丙○○親自
          簽名書寫確定，堪認丙○○確有讓與附表一、附表二編號二（同附表三編
          號一）、附表二編號九（同附表三編號三）至編號十三、附表三編號一（
          同附表二編號二）、附表三編號二及附表三編號三（同附表二編號九）所
          示著作予宋今人之意思無訛。至於「著作物權讓與契約」上所載宋今人與
          丙○○之地址與簽約當時之地址不合乙節，因該等記載係宋今人「事後」
          補書，而誤以其補書時之地址載入所致，衡此與常情並無違背，矧個該著
          作均由自訴人之前手出版發行（各該著作第一集、最後一集發行日及簽約
          日均詳附表四所示），亦未見丙○○提出任何異議，被告等以前揭理由遽
          論該等「著作物權讓與契約」係遭偽造，自嫌速論，實非可採。
      ２‧附表二編號四至編號六、編號九（同附表三編號三）至編號十一所示六部
          武俠小說共同臚列於五十七年四月二十一日簽訂之契約，固屬不爭。惟查
          上開六部書之出版發行日期，自四十八年十一月起至五十九年十一月，再
          至六十六年十二月止，則依己○○出版社以往買斷著作權之一貫經營風格
          ，參諸該等著作已逐集出版，從未見聞該著作物創作者丙○○或其他利害
          關係人提出任何異議，再佐以著作人丙○○逐集支領讓與價金（見本院卷
          第二三四頁至第二四七頁丙○○收取稿費之簽單），經本院審理中當庭勘
          驗丙○○收取稿費之簽單原件，紙張顏色泛黃，丙○○之簽名與被告吳何
          美英於原審調查時當庭辨認後是認之上開丙○○本人親簽書立之「著作物
          權讓與契」原本中關於著作物讓與人欄之署名，其字體架構及運筆神韻皆
          屬相同，著作人丙○○確有讓與附表二編號四至編號六、編號九（同附表
          三編號三）至編號十一所示六部武俠小說著作權與己○○出版社之真意，
          殆無疑義。況自前開六部書於五十七年四月二十一日簽訂之日期觀之，當
          時附表二編號十「辛○○○」尚未開始創作（其第一集於五十七年八月出
          版），而附表二編號十一「浩蕩江湖」僅出版第一集（五十七年三月出版
          ），有經濟部智慧財產局以（八九）智著字第八九○○七七七一號函檢送
          系爭各著作之樣本第一集及最後一集之書籍封面及版權頁附卷可稽（見原
          審卷第二三八頁、第二四一頁）；自訴人指稱宋今人因發現已出版完成之
          附表二編號四至編號六、編號九（同附表三編號三）等四部書尚缺書面契
          約，無法向內政部著作權委員會申請著作權註冊登記，故徵得著作人吳思
          明之同意，而將上開業已出版完成之四部書（載明完成之集數）列於系爭
          「著作物權讓與契約」內，二新著作即「辛○○○」及「浩蕩江湖」，則
          依著作人丙○○之經驗，預估可能完成之集數，併載明於契約內，衡情尚
          無不符之處，堪以採信，被告乙○○○空言否認該著作權讓與契約之真正
          ，要無足採。
（五）預約轉讓之效力問題：
      著作人丙○○於簽訂附表二編號十一至編號十三所示三部武俠小說之「著作物
      權讓與契約」時，各該武俠小說雖尚未完成，然丙○○既已簽約並受領價金，
      嗣於前開「浩蕩江湖」等三部武俠小說創作期間，即將稿件陸續交付己○○出
      版社逐冊出版，具體履行各該著作權轉讓之義務，是附表二編號十一至編號十
      三所示三部武俠小說之著作物權讓與契約，應屬「預約轉讓」之性質，著作人
      丙○○陸續交付稿件之事實，即履行各該著作權轉讓義務之明證。按民法第二
   百四十六條第一項固規定：「以不能給付為契約標的者，其契約為無效。但其
      不能情形可以除去，而當事人訂約時並預期於不能之情形除去後為給付者，其
      契約仍為有效」，是簽訂附表二編號十一至編號十三所示三部武俠小說之「著
      作物權讓與契約」時，各該武俠小說雖尚未完成，而屬契約標的給付不能之情
      況，但著作人丙○○與己○○出版社俱已預期著作人丙○○嗣將逐冊完成各該
      著作後，再交付己○○出版社出版，即系爭著作物權讓與契約不能給付之情形
      可以除去，且雙方訂約時並預期於各該武俠小說逐冊完成後方履行讓與之義務
      之情況下，依上開民法第二百四十六條第一項但書之規定，附表二編號十一至
      編號十三所示三部武俠小說之「著作物權讓與契約」仍為有效。末依著作人丙○○所簽訂包括「武道」、「胭脂劫」二部武俠小說之「戊○○○○」之「著
      作物權讓與契約」第十四條約定：「本著作物初次出版後，讓受人（即己○○
      出版社）應贈送讓與人（即著作人丙○○）本著作物三部，著作人購買優待辦
      法另定之」（見原審卷第三○四頁），則著作人丙○○於受領己○○出版社所
      交付「武道」、「胭脂劫」二部武俠小說後，對於「武道」、「胭脂劫」之書
      籍封面，分別載有「戊○○○○」及「戊○○○○之二」之名稱（見本院卷第
      一六六頁），及於「武道」最後一集即第十九集之末頁載有「甲○○著戊○○○○之一─『武道』，十九集結束。請再續看戊○○○○之二─『胭脂劫』」
      等文句（見本院卷第一八一頁），未曾表示異議之事實，足資證明系爭「武道
      」、「胭脂劫」二部武俠小說即係著作人丙○○讓與著作權之「戊○○○○」
      ，要無疑義。
（六）著作權保護期間之法律適用問題：
      １‧附表一、附表二編號九（同附表三編號三）至編號十三、附表三編號三（
          同附表二編號九）所示著作之著作權保護期間：
          按「著作已完成註冊於中華民國七十四年七月十日本法修正施行前，其著
          作權期間仍在存續中者，依本法所定期間計算其著作權期間」，七十九年
          一月二十四日修正公布增修之著作權法第五十條之一第一項定有明文；又
          「著作合於本法修正施行前第五十條之一之規定，於本法修正施行後，依
          修正施行前之本法，其著作權期間仍在存續中者，除本章另有規定外，適
          用本法之規定」，八十一年修正公布之著作權法第一百零六條亦定有明文
          。經查：附表一、附表二編號九（同附表三編號三）至編號十三、附表三
          編號三（同附表二編號九）所示著作，均於六十九、七十年間完成註冊，
          依三十八年及五十三年之著作權法第四條之規定，其著作權保護期間應係
          著作人終身及其死亡後三十年，而著作人丙○○係於七十八年七月十四日
          死亡，有被告乙○○○庭提之公證書（見本院卷第三一五頁）在卷足參，
          是依三十三年及五十三年之著作權法，該等著作保護期間應至一百零八年
          ；且依七十四年之著作權法第八條、第十四條之規定，附表一、附表二編
          號九（同附表三編號三）至編號十三、附表三編號三（同附表二編號九）
          所示著作之著作權保護期間亦係著作人終身及其死亡後三十年，即至一百
          零八年；八十一年著作權法修正時，附表一、附表二編號九（同附表三編
          號三）至編號十三、附表三編號三（同附表二編號九）所示著作之著作權
          保護期間既仍在存續中，即應適用八十一年修正公布之著作權法第三十條
          第一項關於著作權保護期間之規定，即著作人終身及其死亡後五十年，是
          附表一、附表二編號九（同附表三編號三）至編號十三、附表三編號三（
          同附表二編號九）所示著作之著作權保護期間應至一百二十八年始屆滿。
          被告二人辯稱附表一編號十三之「八表雄風」著作保護期限均未跨越八十
          一年，已成為公共財產，係誤以該著作之最初發行日為計算著作權保護期
          間始點，容有誤會。
      ２‧附表三編號一（同附表二編號二）及附表三編號二著作權保護期間之法律
          適用問題：
          （１）依據系爭「劍膽琴魂記」及「孤星傳」（即「風雲男兒」）二部武
                俠小說申請註冊及讓與時即五十三年七月十日及三十八年一月十三
                日修正公布之著作權法第十一條規定：「著作權之年限，自最初發
                行之日起算」，再依法務部於八十八年一月十三日業以（八八）法
                律字第○四九○四二號函說明二確定計算之基準，即「按『獨立成
                一著作之觀念』雖為八十一年六月十日修正施行之著作權法所新增
                ，惟繼續或逐次發行之著作，能『獨立成一著作』者，在該次修法
                前即已存在之事實，況著作權法於七十四年修正時，已改採創作保
                護原則，即著作人自著作完成時起即享有著作權，不再以註冊為權
                利取得要件，如繼續或逐次發行之著作，以該著作第一冊之最初發
                行日計算著作財產權存續期間，似過於嚴苛。因此，基於公平性及
                保護著作人著作財產權之考量，對於該類著作，如係繼續或逐次發
                行之著作，應先判斷其各次發行是否能獨立成為一著作，如依其各
                次發行能獨立成一著作者，著作財產權存續期間自應依各別發行日
                起算；如各次發行不能獨立成一著作者，以能獨立成一著作時之發
                行日計算，似較為妥適。：：」，故依經濟部智慧財產局以（八九
                ）智著字第八九○○七七七一號函檢送系爭各著作之樣本第一集及
                最後一集之書籍封面及版權頁，系爭「劍膽琴魂記」及「孤星傳」
                二部武俠小說，係分冊逐次發行，須連貫第一冊至最後一冊之內容
                ，方能獨立成一著作，依上開法務部函釋，自應以每套書最後一冊
                之發行日，為著作財產權存續期間之起算點，方屬確論。
          （２）次按「終身享有之著作權，經轉讓或繼承者，由受讓人或繼承人自
                受讓或繼承之日起，繼續享有三十年」，為七十四年七月十日修正
                公布著作權法新增第十四條第一項前段所明定，惟在此之前之著作
                權法中，並無「由受讓人自受讓之日起繼續享有三十年」之規定。
                基於「法律不溯既往原則」，於七十四年七月十日修正公布著作權
                法前完成著作權讓與之契約行為，即不受該有關由受讓人自受讓之
                日起繼續享有三十年規定之拘束，自不宜援引七十四年修正之著作
                權法，剝奪已依七十四年修正前著作權法註冊而取得之著作權。查
                系爭「劍膽琴魂記」及「孤星傳」（即「風雲男兒」）之讓與日期
                均在四十九年間，時間均在七十四年七月十日修正公布著作權法之
                前，揆諸四十九年間所適用之著作權法並無「由受讓人自受讓之日
                起繼續享有三十年」之規定，自不能以「嗣後」於七十四年七月十
                日修正公布之著作權法，溯及剝奪自訴人於六十九年間業已依註冊
                當時即五十三年七月十日修正公布之著作權法第一條、第十一條，
                抑或依讓與時即三十八年一月十三日修正公布之著作權法第一條、
                第十一條之規定，向內政部著作權委員會申請註冊取得系爭「劍膽
                琴魂記」及「孤星傳」（即「風雲男兒」）二部武俠小說之著作權
                （各該套書著作財產權之保護分別自五十一年七月、五十二年一月
                起算，迄至七十九年一月二十四日及八十一年六月九日著作權法公
                布修正時，均未超過原有之三十年著作權保護期間）。
          （３）再按七十九年一月二十四日修正公布增修之著作權法第五十條之一
                第一項規定「著作已完成註冊於中華民國七十四年七月十日本法修
                正施行前，其著作權期間仍在存續中者，依本法所定期間計算其著
                作權期間」；至八十一年六月九日公布修正之著作權法第三十條第
                一項規定：「著作財產權，除本法另有規定外，存續於著作人之生
                存期間及其死亡後五十年」，同法第一百零六條規定：「著作合於
                本法修正施行前第五十條之一規定，於本法修正施行後，依修正施
                行前之本法，其著作權期間仍在存續中者，除本章另有規定外，適
                用本法規定」。申言之，著作權法於八十一年六月九日公布修正後
                ，即不以著作權有無轉讓或繼承，而異其保護期間，概以著作人終
                身加五十年為存續期間，上開規定適用於著作已完成註冊於七十四
                年七月十日前，且於八十一年六月十二日上開以著作人終身加五十
                年為著作權存續期間規定生效後著作權期間仍在存續中者。查附表
                三編號一「劍膽琴魂記」（同附表二編號二）及附表三編號二「孤
                星傳」（即「風雲男兒」）之「著作物權讓與契約」，分別簽訂於
                四十九年十月二十六日、四十九年九月十三日，有該著作物權讓與
                契約書附卷足按，而是時各該武俠小說既尚不存在，僅屬將來著作
                財產權之「預約轉讓」。惟不存在之著作財產權現實上並無法轉讓
                ，故於推斷「受讓」著作財產權之日之際，自應審酌其係「預約轉
                讓」之性質，而以著作財產權現實地存在，且得實際「受讓」之日
                為準。查系爭「劍膽琴魂記」、「孤星傳」（即「風雲男兒」）分
                別於五十年七月、四十九年十月間發行第一集（見原審卷第二三四
                頁、第二七二頁），即其著作財產權於斯時始現實地存在；及至五
                十一年七月、五十二年一月間方分別完成各該套書最後一冊之發行
                ，有著作權登記簿謄本底稿及各該書籍最後一集封面及版權頁影本
                在卷足稽（見原審卷第一九○頁、第一九一頁、第二三五頁、第二
                七三頁），始為各該套書著作財產權存續期間之起算點。是其著作
                權之保護分別自五十一年七月、五十二年一月起算，迄至七十九年
                一月二十四日及八十一年六月九日著作權法公布修正時，均未超過
                原有之三十年著作權保護期間。則依上開七十九年一月二十四日公
                布修正之著作權法第十四條第一項前段及第五十條之一第一項之規
                定，於八十一年六月九日公布修正之著作權法第三十條第一項及第
                一百零六條第一項規定生效後，上開「劍膽琴魂記」及「孤星傳」
                （即「風雲男兒」）二部武俠小說之著作權保護期間仍在存續中，
                自應適用以著作人終身加五十年為著作財產權存續期間之規定，故
                上開「劍膽琴魂記」及「孤星傳」（即「風雲男兒」）二部武俠小
                說之著作財產權保護期間仍存續中。因此，被告庚○○在臺灣地區
                出版附表三編號一、附表三編號二之著作，即屬違反著作權法之規
                定，至堪明確。
（七）被告等犯罪故意之認定：
      １‧被告乙○○○於原審調查時當庭自承：伊與丙○○於四十九年、五十年間
          自香港來臺唸書，當時因急需用錢，有時候書未寫好，就先簽著作物權讓
          與契約：：，如果書名已想出，就寫在契約上，如果沒有想出，就先簽名
          ，事後再補書名，但原則上是一契約簽一套書：：，（提示本案著作註冊
          案卷）該等著作物權讓與契約上之「丙○○」簽名都是丙○○所簽的，：
          ：我知道自訴人持有附表一、附表二編號二（同附表三編號一）、附表二
          編號九（同附表三編號三）至編號十三、附表三編號一（同附表二編號二
          ）、附表三編號二及附表三編號三（同附表二編號九）所示著作物權讓與
          契約，簽約時我知道等語（見原審卷第一二七頁、第二一一頁、第二一二
       頁）。另參諸自訴人數度委請律師寄發律師函與被告等表明其享有附表一
          、附表二編號二（同附表三編號一）、附表二編號九（同附表三編號三）
          至編號十三、附表三編號一（同附表二編號二）、附表三編號二及附表三
          編號三（同附表二編號九）所示武俠小說之著作財產權等情（見原審卷第
          二十九頁、第三十四頁）；復佐以附表一、附表二編號二（同附表三編號
          一）、附表二編號九（同附表三編號三）至編號十三、附表三編號一（同
          附表二編號二）、附表三編號二及附表三編號三（同附表二編號九）所示
          著作既已於六十九年、七十年間註冊公示在案，有原審向經濟部智慧財產
          局函調之各該著作權註冊案卷可憑，在在足證自訴人享有附表一、附表二
          編號二（同附表三編號一）、附表二編號九（同附表三編號三）至編號十
          三、附表三編號一（同附表二編號二）、附表三編號二及附表三編號三（
          同附表二編號九）所示武俠小說之著作財產權。而被告等二人對於自訴人
          享有附表一、附表二編號二（同附表三編號一）、附表二編號九（同附表
          三編號三）至編號十三、附表三編號一（同附表二編號二）、附表三編號
          二及附表三編號三（同附表二編號九）所示武俠小說之著作財產權乙節，
          實難諉為不知。故被告等二人「明知」自訴人享有附表一、附表二編號二
          （同附表三編號一）、附表二編號九（同附表三編號三）至編號十三、附
          表三編號一（同附表二編號二）、附表三編號二及附表三編號三（同附表
          二編號九）所示武俠小說之著作財產權，灼然明甚。
      ２‧被告等援引著作人丙○○於七十二年七月十六日委由任揚光律師致己○○
          出版社之函件（見原審卷第二二○頁），辯稱渠等並無侵害著作權之犯罪
          故意云云。然查，前開任揚光律師函僅敘明有關「偽造印章」之情事，並
          不否認包括系爭武俠小說在內之二十六部武俠小說之著作權，業已讓與真
          善美出版社之事實，有該函件可憑。按諸前開二十六部武俠小說，除附表
          二編號三至編號八未取得著作權註冊登記之六部武俠小說外，其餘二十部
          經內政部著作權委員會審查通過取得著作權註冊登記公示在案之事實，著
          作人丙○○當知之甚稔，否則為何僅委請任揚光律師指稱偽造其印章，卻
          未依前開著作權法第三十七條之規定，申請註銷系爭武俠小說之著作權註
          冊登記？由此益足證著作人丙○○將系爭武俠小說之著作權讓與己○○出
          版社等為真。綜上，被告等據著作人丙○○委請任揚光律師寄發之前開信
          函，辯稱渠等並無侵害著作權之犯罪故意，無非臨訟飾卸之詞，要無足取
          。
（八）對於「版權合作意向書」之判斷：
      著作人丙○○既已將系爭武俠小說之著作權讓與己○○出版社，嗣己○○出版
      社又依法申請註冊登記取得部分著作之著作權（除附表二編號三至編號八未取
      得著作權註冊登記之六部武俠小說外），著作人丙○○就系爭武俠小說即喪失
      著作財產權，其即無再讓與著作權或授權他人利用著作之權利，故不論著作人
      丙○○與訴外人趙東寅於一九八八年十一月十五日簽訂之「版權合作意向書」
      之真偽，上開「版權合作意向書」所指稱之武俠小說，自不包括著作人丙○○
      業已讓與己○○出版社之系爭武俠小說在內，至為灼然。又前開「版權合作意
      向書」，係著作人丙○○與訴外人趙東寅於一九八八年十一月十五日所簽訂，
      然中國大陸延邊人民出版社卻遲至一九九八年方出版包括系爭武俠小說在內之
     「甲○○武俠精品全集」（見本件刑事附帶民事起訴狀證物一），核其自簽約
      日至出版日，其間長達十年之久，殊不合於常理。況該「版權合作意向書」既
      簽定於將系爭武俠小說之著作權讓與己○○出版社時間之後，尚無從解免被告
      等侵害系爭武俠小說著作權之罪責。職是，自訴人聲請將上開著作人丙○○及
      訴外人趙東寅所簽署之「版權合作意向書」，送請鑑定是否為被告庚○○偽造
      云云，已無必要。至於被告等與訴外人田圻暢簽訂之「版權協議書」，既無簽
      訂日期，亦未載明授權出版之書名，自無從認定該「版權協議書」與系爭武俠
      小說有關，亦不足資為被告等有利判決之依據，附此敘明。
（九）另被告庚○○先後自七十五年間（月份不詳）、八十二年三月間及八十五年九
      月份起，分別以皇鼎出版社或皇佳出版社名義，在我國臺灣地區連續擅自重製
      附表二編號二（同附表三編號一）、附表二編號九（同附表三編號三）、附表
      三編號一（同附表二編號二）、編號二、編號三（同附表二編號九）所示之著
      作〔附表二編號九（同附表三編號三）所示著作，係庚○○與乙○○○共同先
      後在臺灣地區及大陸地區發行〕，並販賣予不特定人，侵害自訴人之著作財產
      權等情，有各該書籍版權頁影本在卷足據（見原審卷第四十四頁、第四十五頁
      、第四十九頁、第五十二頁）。是被告乙○○○明知附表二編號九（同附表三
      編號三）、附表三編號三（同附表二編號九）所示著作；被告庚○○明知附表
      二編號九（同附表三編號三）、附表三編號一（同附表二編號二）、附表三編
      號二所示著作之著作財產權已讓與宋今人，並輾轉由美商宋氏企業公司取得該
      等著作之著作財產權，非經著作財產權人美商宋氏企業公司或其前手丁○○之
      同意或授權，不得擅自重製。被告庚○○卻仍在我國臺灣地區單獨連續擅自重
      製附表二編號二（同附表三編號一）、附表三編號一（同附表二編號二）、編
      號二所示之著作；並與被告乙○○○共同重製附表二編號九（同附表三編號三
      ）、附表三編號三（同附表二編號九）所示著作，並販賣予不特定人，被告庚○○於原審調查中亦坦承目前仍在銷售其所違法重製之「劍膽琴魂記」、「聖
      劍飛霜」及「孤星傳」（即「風雲男兒」）等三部武俠小說（見原審法院八十
      九年七月二十日及八月四日調查庭之訊問筆錄），其開始違法重製上開著作物
      ，雖在自訴人取得該著作財產權之前，惟該該著作財產權已由自訴人繼受，且
      被告在自訴人取得該著作財產權後，仍繼續違法重製發行，侵害自訴人之著作
      財產權，至為明確。
（十）綜上所述，被告二人共同利用不知情之大陸出版社，在大陸地區擅自重製附表
      一、附表二編號二（同附表三編號一）、附表二編號九（同附表三編號三）至
      編號十三、附表三編號一（同附表二編號二）、附表三編號二及附表三編號三
      （同附表二編號九）所示著作，侵害自訴人之著作財產權之事實，堪以認定；
      另庚○○在我國臺灣地區連續擅自重製附表二編號二（同附表三編號一）、附
      表二編號九（同附表三編號三）、附表三編號一（同附表二編號二）、編號二
      、編號三（同附表二編號九）所示之著作〔附表二編號九（同附表三編號三）
      所示著作，係庚○○與乙○○○共同先後在臺灣地區及大陸地區發行〕，侵害
      自訴人之著作財產權之事實，亦堪以認定。本案事證明確，被告二人犯行均堪
      認定，應依法論科。
三、核被告乙○○○與庚○○二人將明知侵害著作權之物交付，利用不知情之大陸出
    版社，在大陸地區擅自重製附表一、附表二編號九（同附表三編號三）至編號十
    三、附表三編號三（同附表二編號九）所示著作後販賣予不特定人，所為均係犯
    著作權法第九十一條第二項意圖銷售而擅自以重製之方法侵害他人著作財產權罪
    及同法第九十三條第三款、第八十七條第二款之以明知為侵害著作權之物意圖營
    利而交付之方法侵害他人之著作權罪。被告庚○○在臺灣地區擅自以重製之方法
    出版附表三編號一（同附表二編號二）、編號二、編號三（同附表二編號九）所
    示著作後販賣予不特定人，所為係犯著作權法第九十一條第二項意圖銷售而擅自
    以重製之方法侵害他人著作財產權罪及同法第九十三條第三款、第八十七條第二
    款之以明知為侵害著作權之物意圖營利而交付之方法侵害他人之著作權罪。按刑
    法中所謂常業，係指以犯罪行為為生活之事業而言，即恃以為生之意，司法院二
    十年院字第五六八號著有解釋及最高法院四十五年台上字第一一八八號亦著有判
    例足資參照；又最高法院八十三年台上字第二○四七號刑事判決要旨認：「刑法
    上所謂常業犯係指反覆以同種類行為為目的之社會活動之職業性犯罪，亦即恃犯
    罪以維生者而言」；同院八十三年台上字第六七四三號刑事判決意旨復認：「所
    謂常業犯，係指將犯罪作為賴以維生之職業者而言。侵害著作權之常業犯，應係
    指『以侵害著作權營生』或『恃侵害著作權為生』，始克相當。故行為人縱先後
    有多次侵害著作權之行為，如並未以之維生，仍不得謂係常業犯。本件上訴人經
    營黎○影視社，扣案侵害他人著作權之錄影帶僅七捲，所占上訴人經營影視社錄
    影帶之比例若干？上訴人在合法營業之同時，是否須賴出租扣案錄影帶七捲維生
    ，自有研求之餘地。」基上說明，最高法院對於違反著作權法之常業犯有依「比
    例原則」作為其認定基準之參考，甚為灼然。本件被告乙○○○原本即非以販賣
    書籍為業，被告庚○○雖經營出版社，惟其所涉本案重製附表一、附表二編號九
    （同附表三編號三）至編號十三、附表三編號三（同附表二編號九）所示著作後
    販賣予不特定人部分，所為係代為處理丙○○著作在大陸地區出版發行事宜，二
    人主觀上顯無以販賣上開侵害著作權之物為業之意思，客觀上亦無法藉此維生，
    另被告庚○○經營出版社，係皇佳出版社、皇鼎文化出版有限公司之負責人，固
    據其於原審調查中供承在卷（見原審卷第七十六頁），並以皇佳出版社、皇鼎文
    化出版有限公司名義重製出版發行附表二編號二（同附表三編號一）、附表三編
    號一（同附表二編號二）及附表三編號二所示著作後販賣予不特定人，參諸皇佳
    、皇鼎出版社之圖書目錄（見被告庚○○於原審法院八十九年七月二十日調查庭
    提出之圖書目錄），此部份如與被告庚○○所經營皇佳出版社、皇鼎文化出版有
    限公司合法出版發行之著作物相比較結果，比例非但甚為低微，較諸被告庚○○
    出售其他合法出版發行之著作物所可獲得之收入而言，尚乏積極證據證明被告庚○○係賴重製出版發行附表二編號二（同附表三編號一）、附表三編號一（同附
    表二編號二）及附表三編號二所示著作後販賣予不特定人維生，自訴人認被告涉
    有常業罪嫌，容有誤會，併此敘明。又被告二人利用不知情之大陸出版社，在大
    陸地區連續意圖銷售而擅自重製附表一、附表二編號九（同附表三編號三）至編
    號十三及附表三編號三（同附表二編號九）所示著作販賣予不特定人，具有犯意
    聯絡及行為分擔，為共同正犯。其等利用不知情之大陸出版社，在大陸地區擅自
    重製附表一、附表二編號九（同附表三編號三）至編號十三及附表三編號三（同
    附表二編號九）所示著作，係利用不知情之大陸出版社人員為之，係間接正犯。
    被告等二人於大陸地區多次意圖銷售而擅自以重製之方法侵害自訴人之著作財產
    權，並以明知為侵害著作權之物意圖營利而交付之方法侵害他人之著作權等犯行
    ，與被告庚○○於臺灣地區意圖銷售而擅自以重製之方法侵害自訴人之著作財產
    權，並以明知為侵害著作權之物意圖營利而交付之方法侵害他人之著作權等犯行
    ，時間緊接，方法相同，均各觸犯構成要件相同之罪名，顯皆係基於概括犯意反
    覆為之，均為連續犯，依刑法第五十六條之規定，各以一罪論，並加重其刑。又
    其等重製自訴人享有著作權財產權之著作，目的在於販賣牟利，所犯上開二罪之
    間，有方法結果之牽連關係，依刑法第五十五條之規定，應從較重之著作權法第
    九十一條第二項之意圖銷售而擅自以重製之方法侵害他人著作財產權罪處斷。
四、原審予以論罪科刑，固非無見。惟查：（一）附表二編號九（同附表三編號三）
    至編號十三之著作財產權確由丙○○讓與宋今人，經丁○○繼承後再讓與自訴人
    ，自訴人享有著作財產權，原審以丙○○是否將讓與該等著作財產權尚有可疑，
    認不能證明被告二人就此部分之犯行，而不另為被告二人無罪之諭知，容有未當
    。（二）附表三編號一「劍膽琴魂記」（即附表二編號二）及附表三編號二「孤
    星傳」（即「風雲男兒」）之著作權保護期間仍在存續中，並非屬公共財產，原
    審  卻將之誤為公共財產，亦有未洽。（三）自訴人對於附表二編號一、編號三
    等著作所提起之自訴，於本院審理時陳稱：「在原審有列，但我們有更正，不在
    自訴範圍，因未在大陸地區出版發行」等語。足見自訴人乃於原審「誤告」（「
    有列」即表示列於於自訴事實中）後，向法院表達撤回自訴之真意。原審法院就
    已撤回自訴之案件，竟仍加以審判而為不另為無罪諭知，自有未洽。被告等二人
    上訴意旨，仍執陳詞，空言否認犯罪，指摘原判決不當，委無足取；自訴人上訴
    意旨略以：附表二編號二（同附表三編號一）、編號四至編號十三、附表三所示
    著作，其依法應享有著作權，被告之重製行為應屬犯罪等語。查附表三編號一、
    編號二所示著作之著作權保護期間仍在存續中，並非屬公共財產，故自訴人上訴
    意旨指訴被告庚○○在臺灣地區出版附表三編號一及附表三編號二之著作，乃屬
    違反著作權法之規定，為有理由；而關於附表二編號四至編號八所示著作，因已
    成為公共財產，故被告等之行為，並未違反著作權法之規定，自訴人此部分上訴
    ，為無理由；至於附表二編號二（同附表三編號一）、附表二編號九（同附表三
    編號三）至編號十三所示著作，應認自訴人享有著作財產權，被告等之行為，係
    違反著作權法之規定，自訴人此部分上訴，則為有理由。原判決既有前述可議之
    處，仍屬無可維持，應由本院予以撤銷改判。爰審酌被告庚○○係專業出版商而
    知法犯法，且被告等犯後未能坦承犯行，所為對自訴人造成損害程度，犯罪期間
    及其之動機在於牟利、暨其等犯罪之手段，所得利益等一切情狀，各量處如主文
    第二項所示之刑。末查，被告乙○○○未曾受有期徒刑以上刑之宣告，有臺灣高
    等法院檢察署刑案紀錄簡覆表乙份附卷可稽，其因一時短於思慮，致觸犯本案犯
    行，經此起訴審判之教訓後，均當知所警惕，而無再犯之虞，本院認前開對被告
    乙○○○宣告之刑，以暫不執行為適當，爰諭知緩刑三年，用啟自新。至於被告
    庚○○為專業出版商，前因偽造文書案件，經本院於七十七年十二月二十二日以
    七十六年度上訴字第一七九二號判處有期徒刑三月，緩刑三年，有臺灣高等法院
    檢察署刑案紀錄簡覆表乙份附卷可稽，雖緩刑期滿後未經撤銷，上揭刑之宣告，
    依刑法第七十六條之規已失其效力，與未曾受有期徒刑以上刑之宣告者同，惟仍
    不知警惕，再犯本案，於原審法院自白其目前仍在銷售其所違法重製之「劍膽琴
    魂記」、「聖劍飛霜」及「孤星傳」（即「風雲男兒」）等三部武俠小說（見原
    審法院八十九年七月二十日及八月四日調查庭之訊問筆錄），本案調查審理中多
    方矯飾，迄未賠償自訴人所受之損害，尚無悔意，本院認無積極證據足以擔保其
    無再犯之虞，爰不為緩刑之宣告。
五、自訴意旨另以：被告二人均明知附表二編號一、編號三至編號八所示之武俠小說
    係丙○○所創作之語文著作，且於附表二編號一、編號三至編號八所示之時間將
    著作財產權讓與宋今人，宋今人於七十三年九月四日死亡後，由其子丁○○繼承
    該等語文著作之著作財產權，嗣將之讓與美商宋氏企業公司，非經著作財產權人
    美商宋氏企業公司之同意，不得擅自重製。詎被告二人為圖銷售牟利，基於概括
    犯意之聯絡，由乙○○○授權庚○○出面處理丙○○創作之語文著作在大陸地區
    出版發行事宜，庚○○則在臺北市與臺灣人民文化圖書事業有限公司代表人田祈
    暢簽訂版權協議書，授權該公司在大陸地區代理出版發行丙○○創作之語文著作
    ，嗣再於八十六年三月間，前往大陸江蘇省丹陽市，與田祈暢確認版權事宜，利
    用不知情之大陸地區出版社，在大陸地區連續擅自重製附表二編號一、編號三至
    編號八所示著作，並販賣予不特定人。因認被告二人上開行為涉有著作權法第九
    十一條第二項之意圖銷售而擅自以重製之方法侵害他人著作財產權罪嫌及同法第
    九十三條第三款、第八十七條第二款之以明知為侵害著作權之物意圖營利而交付
    之方法侵害他人之著作權罪嫌云云。經查：
（一）附表二編號一、編號三部分：
      附表二編號一、編號三等著作，並未在大陸地區出版發行，自訴人於自訴狀中
      誤植該等著作，業據自訴人具狀更正（見原審卷第三四一頁、第三八○頁），
      且於本院審理時陳稱：「在原審有列，但我們有更正，不在自訴範圍，因未在
      大陸地區出版發行」等語（見本院卷第一九七頁）。足見自訴人乃因發現「誤
      告」，而向法院表達撤回自訴之真意，是自訴人自訴被告在大陸地區侵害附表
      二編號一、編號三所示著作之著作財產權之自訴，已因撤回而不存在。
（二）附表二編號四至編號八部分：
      １‧按「著作完成於中華民國七十四年七月十日本法修正施行前未經註冊取得
          著作權之著作，其發行未滿二十年者，於中華民國七十四年七月十日本法
          修正施行後適用本法之規定」，七十九年一月二十四日修正公布增訂之著
          作權法第五十條之一第二項定有明文；又「凡著作物未經註冊，而已通行
          二十年以上者，不得依本法聲請註冊享有著作權」，五十四年五月十一日
          公布之著作權法施行細則第四條亦定有明文。
      ２‧查附表二編號四至編號八所示著作，均完成且發行於五十四年七月十一日
          （含本日）以前，且未經註冊，有自訴人提出之各該著作最後一冊版權頁
          附卷可憑（見本院卷第三六五頁至三六九頁），及經濟部智慧財產局八十
          九年六月二十八日（八九）智著字第八九○○五五○一號函在卷足稽（見
          本院卷第一四九頁），是該等著作迄七十四年七月十日前，已發行滿二十
          年而屆滿保護期間，成為公共財產，被告等縱有重製販賣該等著作，亦無
          侵害著作權情事。
      ３‧又自訴人係美國法人，依北美事務協調委員會與美國在臺協會著作權保護
          協定第一條第三項之約定，固為受保護人而得在我國提起自訴，惟關於著
          作權保護期間及被告侵害行為之認定等，自應適用我國著作權法之規定，
          其理甚明（參涉外民事法律適用法第九條第一項之規定），自訴人主張依
          美國法、大陸地區法律其應享有著作權云云，實無可採。又自訴人以我國
          加入世界貿易組織（ＷＴＯ）指日可待，主張附表二編號四至編號八所示
          六套武俠小說終「將」取得著作財產權，被告等亦有侵害自訴人之著作財
          產權云云，惟我國尚未加入世界貿易組織（ＷＴＯ），為本院職務上已知
          之事實，是我國既未加入世界貿易組織（ＷＴＯ），依「罪刑法定原則」
          自無援引非現行有效法律，遽予刑責相繩之餘地。
（三）綜上所述，被告二人被訴在大陸地區侵害附表二編號一、編號三所示著作之著
      作財產權，已因自訴人撤回自訴致訴不存在，本院自無庸對於不存在之訴審斷
      。至於被告二人附表二編號四至編號八所示著作，此部分原應為不受理之諭知
      ，惟自訴人認被告等重製販賣附表四至編號八所示著作之行為，與上開論罪科
      刑部分有裁判上一罪之關係，爰不另為不受理之諭知。
據上論斷，應依刑事訴訟法第三百六十九條第一項前段、第二百九十九條第一項前段
，著作權法第九十一條第一項、第九十三條第三款、第八十七條第二款，刑法第十一
條前段、第二十八條、第五十六條、第五十五條、第七十四條第一款規定，判決如主
文。
中    華    民    國      九十    年        六      月      二十九      日
                              臺灣高等法院刑事第二十二庭
                                  審判長法  官  許  正  順
                                        法  官  胡  方  新
                                        法  官  邱  同  印
右正本證明與原本無異。
如不服本判決應於收受送達後十日內向本院提出上訴書狀，其未敘述上訴之理由者並
得於提起上訴後十日內向本院補提理由書（均須按他造當事人之人數附繕本）。
                                        書記官  莊  昭  樹
中    華    民    國      九十    年       七       月        二        日
附錄：本判決論罪科刑法條全文
著作權法第九十一條第二項
意圖銷售或出租而擅自以重製之方法侵害他人之著作財產權者，處六月以上五年以下
有期徒刑，得併科新台幣三十萬元以下罰金。
著作權法第九十三條第三款
有下列情形之一者，處二年以下有期徒刑，得併科新台幣十萬元以下罰金︰
三  以第八十七條各款方法之一侵害他人之著作權者。
著作權法第八十七條第二款
二  明知為侵害著作權或製版權之物而散布或意圖散布而陳列或持有或意圖營利而交
    付者。
附表四：
原審判決附表一之著作部分：
編號一：紅粉干戈      第一集發行日：54.8
                      最後一集發行日：56.2
                      簽約日：54.5.12
編號二：丹鳳針        第一集發行日：56.10
                      最後一集發行日：58.12
                      簽約日：56.6.27
編號三：劍海鷹揚      第一集發行日：56.4
        （即刀君劍后）最後一集發行日：62.9
                      簽約日： 54.11.5
編號四：金浮圖        第一集發行日：54.8
                      最後一集發行日：56.5
                      簽約日：54.1.6
編號五：血雨檄        第一集發行日：56.7
                      最後一集發行日：58.6
                      簽約日：56.6.27
編號六：飲馬黃河      第一集發行日：54.11
                      最後一集發行日：55.2
                      簽約日：54.7.7
編號七：鐵柱雲旗      第一集發行日：52.9
                      最後一集發行日：54.2
                      簽約日：52.8.1
編號八：掛劍懸情記    第一集發行日：52.10
                      最後一集發行日：54.3
                      簽約日：52.9.17
編號九：纖手馭龍      第一集發行日：53.8
                      最後一集發行日：54.12
                      簽約日：53.4.1
編號十：焚香論劍篇    第一集發行日：56.2
                      最後一集發行日：58.4
                      簽約日：55.12.22
編號十一：帝疆爭雄記  第一集發行日：55.2
                      最後一集發行日：53.7
                      簽約日：51.11.10
編號十二：獨行劍      第一集發行日：59.1
                      最後一集發行日：63.6
                      簽約日：58.3.5
編號十三：八表雄風    第一集發行日：51.2
                      最後一集發行日：51.12
                      簽約日：58.11.21
２．原審判決附表二之著作部分：
編號一：玉鉤斜        第一集發行日：59.3
                      最後一集發行日：61.10
                      簽約日： 58.7.21
編號二：劍膽琴魂記    第一集發行日：50.7
                      最後一集發行日：51.7
簽約日： 49.10.26
編號三：仙洲劍隱      第一集發行日：50.11
                      最後一集發行日：50.12
                      簽約日：59.11.6
編號四：鶴高飛        第一集發行日：49.11
                      最後一集發行日：50.10
                      簽約日：57.4.21
編號五：白骨令        第一集發行日：49.3
                      最後一集發行日：52.5
                      簽約日：57.4.21
編號六：劍氣千幻錄    第一集發行日：48.11
                      最後一集發行日：49.4
                      簽約日：57.4.21
編號七：劍神傳        第一集發行日：49.12
                      最後一集發行日：50.12
                      簽約日：59.11.6
編號八：關洛風雲錄    第一集發行日：48.1
                      最後一集發行日：48.12
                      簽約日：58.11.21
編號九：聖劍飛霜      第一集發行日：51.7
                      最後一集發行日：52.6
                      簽約日：57.4.21
編號十：辛○○○      第一集發行日：57.8
                      最後一集發行日：59.11
                      簽約日：57.4.21
編號十一：浩蕩江湖    第一集發行日：57.3
                      最後一集發行日：66.12
                      簽約日：57.4.21
編號十二：武道        第一集發行日：58.10
                      最後一集發行日：59.6
                      簽約日：58.3.5
編號十三：胭脂劫      第一集發行日：59.7
                      最後一集發行日：60.9
                      簽約日：58.3.5
３．原審判決附表三之著作部分：
編號一：劍膽琴魂記    第一集發行日：50.7
                      最後一集發行日：51.7
                      簽約日：49.10.26
編號二：孤星傳        第一集發行日：49.10
        （即風雲男兒）最後一集發行日：52.1
                      簽約日： 49.9.13
編號三：聖劍飛霜      第一集發行日：51.7
                      最後一集發行日：52.6
                      簽約日：57.4.21


司法院資訊處製作；財團法人民間司法改革基金會備份。
